# 请教：项目型房地产合作开发的会计处理

提问人：周运考 时间：2016-04-29 16:45:39
请教：项目型房地产合作开发的会计处理 甲、乙两房地产开发公司决定共同投资 2 亿元，各出资 50 ％合作开发一项目，以甲公司的名义购地、报建、建设、销售、纳税，乙公司隐名。共担风险、共享利益，项目结算后各按 50 ％分配项目税后利润。 请问：1.甲公司收到乙公司项目投资款 1 亿元，是作为负债还是所有者权益？ 2.由于是以甲公司名义义购地、报建、建设、销售、纳税，取得成本发票，销售开具发票，纳税申报都是以甲公司的名义，对税务的报表收入、成本、税金都列入甲公司报表内，会计核算若按“合营安排”规定一是合作开发是按税后利润分配，对各年的成本、费用、收入、税金没有划分份额，二是各年的成本、费用、收入、税金各按 50 ％划分份额，又与税务报表不一致。甲公司各年如何核算成本、费用、收入、税金？ 3.项目结算后各按 50 ％分配项目税后利润，甲公司支付给乙公司的项目税后利润，若列为“利润分配”，乙公司又不是甲公司的股东，列在哪？

回答人：chenyiwei
1 、因为合作项目是有期限的，项目结束后必须清算，因此甲公司接受乙公司投入的合作资金应确认为负债。相应地，支付给乙公司的收益应确认为费用（财务费用）。 2 、虽然该项目在运作上可能符合合营安排的定义，但因为完全在甲的体内运作，不构成单独主体，甲需就该项目对外承担法律和民事责任，因此应将该项目的资产、负债、收入、成本、费用 100 ％体现在甲公司的报表中，归属于乙公司的收益确认为费用。 3 、因为甲公司接受乙公司的出资不列作权益，而是列作负债，相应地应归属于乙的收益应确认为费用而不是利润分配。

提问人：周运考 时间：2016-04-29 17:50:15
谢谢！ 1.虽然甲需就该项目对外承担法律和民事责任，但双方是共担风险、共享收益，从形式上是以甲公司的名义，但实质上甲、乙公司对该项目的资产、负债、收入、成本、费用各占 50 ％的权益与风险，按实质重于形式，可否各按 50 ％成本、费用、收入、税金划分份额？ 2.作为财务费用是否与“财务费用核算企业筹集生产经营所需资金的筹资费用”相符？甲、乙运作该项目与甲、乙出资成立项目公司无异，甲公司对乙公司税后利润分配是乙公司承担经营风险的报酬，与借款取得固定利益明显不同，作为财务费难以理解。
我个人认为：要么按合营安排各按 50 ％成本、费用、收入、税金划分份额，要么将该项目的资产、负债、收入、成本、费用 100 ％体现在甲公司的报表中，对乙公司的分配项目税后利润，列为“利润分配”（好象很多房地产书籍都这么写），纠结。

回答人：chenyiwei
合营安排不形成单独主体而在其中某一合营方体内运作的情况下，直接对开划分将导致与法律形式冲突，因此采用 100 ％体现在甲公司报表中的方式。但乙公司的项目投资符合金融负债定义，因此乙公司收益作为费用处理。

提问人：大安 时间：2016-12-29 21:30:38
陈版，最近在处理类似的一个项目，看了瑞华研究2010-2016汇编，其中问题3-2-93的回答是区分个别报表和合并报表处理，此处的回答是说全部都确认负债吗？那披露时呢，个别报表是否可以将该项负债确认为“其他权益工具”？那么利润表也单列为‘合作项目收益’？

回答人：chenyiwei
合作项目都是有期限的，不可能永久存在。所以收到合作方出资款应全部确认负债。个别报表层面也不应确认为权益工具。